臺灣高等法院臺中分院刑事裁定　　　　 96年度聲再字第164號
再審聲請人
即受判決人　甲○○
選任辯護人　張志隆　律師
右列聲請人因妨害風化案件，對於本院93年度上訴字第1649號刑
事確定判決聲請再審，本院裁定如左：
      主  文
再審之聲請駁回。
      理  由
一、再審聲請意旨略以：
  (一)依據本件卷內新發現之台中市警察局保安隊調閱抗告人甲○
    ○入出境資料時間點，可知甲○○之指認過程，依卷內資料
    有明顯矛盾，諸如：
  (1)若謂被告甲○○之名字確係由姚志壯先行提供警方偵辦，然
    依據證人蔡明哲與江福鈿之證述，姚志壯並不知道吳海燕經
    紀人名字而僅知道其綽號，而係經由口卡之提示才指認出被
    告甲○○，顯然證人蔡明哲、江福鈿之證述與證人王天麟、
    王敏男之證述完全不同，然若細究姚志壯與吳海燕於91年12
    月16日13時之筆錄製作人，姚志壯部分為證人蔡明哲製作，
    吳海燕部分為吳啟欣製作，均非證人王天麟、王敏男二人所
    為，則當以證人蔡明哲之證述較為可採；然若認為證人蔡明
    哲之證述較為可採者，則當日供姚志壯、吳海燕指認之被告
    甲○○之口卡又是依據何證據而調閱？
  (2)依據姚志壯於93年8月20日地院審理筆錄中：「‧‧‧在辦
    公室旁邊的小房間有警員拿甲○○跟呂慶忠的口卡片給吳海
    燕指認，是否是吳海燕的經紀人，所以吳海燕這樣講，我就
    跟著這樣說‧‧‧。」、「我是根據吳海燕給我的資料指認
    的」、「吳海燕跟我說的資料就是一張口卡，口卡上面有名
    字沒有錯，但是名字我不確定」、「事先她有拜託我，但是
    是在作筆錄當天才指認的」、「是吳海燕拜託我要跟他一起
    作一份筆錄」；證人江福鈿於地院審理中曾證稱：「（問：
    姚志壯之前曾經多次到保安隊去？）是」且證人蔡明哲於地
    院之審理中亦證稱：「（問：當天指認之過程是否如姚志壯
    所言？）口卡片是先給吳海燕指認，之後再給姚志壯看，姚
    志壯指認後我再作筆錄」（93年8月20日審理筆錄），可概
    括描繪出事情輪廓，亦即本件應係姚志壯為幫助吳海燕返回
    大陸，而為虛偽指認，此從姚志壯與吳海燕之製作筆錄時間
    同為91年12月16日13時左右，可知姚志壯所述「是吳海燕拜
    託我要跟她一起做一份筆錄」此話應為真實；再依證人江福
    鈿之證述，可知姚志壯於製作筆錄前曾多次至保安隊製作吳
    海燕，則姚志壯所述「事先她有拜託我，但是是在作筆錄當
    天才指認的」亦為真實，且配合證人蔡明哲之證述與姚志壯
    於其91年12月16日13時筆錄中記載：「據大陸女子吳海燕於
    警訊筆錄中指稱擔任其經紀為甲○○」，亦可知姚志壯係後
    於吳海燕而指認被告甲○○，則姚志壯所述「‧‧‧在辦公
    室旁邊的小房間有警員拿甲○○與呂慶忠的口卡片給吳海燕
    指認，是否是吳海燕的經紀人，所以吳海燕這樣講，我就跟
    著這樣說‧‧‧。」、「我是根據吳海燕給我的資料指認的
    」應亦為真實，否則依一般經驗，若被告甲○○的名字姚志
    壯自行供出，警方應係先提供被告甲○○之口卡片供姚志壯
    確認，若姚志壯能確定該人無誤者，再提供給吳海燕辨認，
    怎可能在能說出被告甲○○年籍姓名之姚志壯未確認前，即
    急忙先提供予吳海燕指認，其間之偵查過程有違常情。
  (二)卷內所存在之被告甲○○入出境資料調閱時間為民國91年12
    月16日12時55分，可知警方早於姚志壯與吳海燕於91年12月
    16日13時左右至保安隊製作筆錄前，已知悉被告甲○○之存
    在，並已先調閱被告甲○○之入出境資料為筆錄之佐證，否
    則如何能在茫茫人海中精確的調閱被告甲○○之入出境資料
    ，然若警方本掌握有其他有力資料得以確認被告甲○○即為
    吳海燕之經紀人者，證人王天麟與王敏男又怎會於審理過程
    中結證堅稱被告甲○○之名字係由姚志壯所提出？此一調閱
    入出境資料配合上開指認過程之矛盾，足以動搖原確定判決
    ，具備新證據之「嶄新性」及「顯然性」。
  (三)另，原審確定判決亦有認定犯罪事實與所採用證據顯然不符
    之情形。
  (四)除前揭外，原確定判決內容有諸多，包括採信無證據能力之
    證據、剝奪被告詰問權、判決不備理由等違誤之處。
    綜合上述，認符合刑事訴訟法第420條第1項第6款「發現確
    實之新證據」，聲請再審。
二、按所謂發見確實之新證據，係指就新證據之本身形式上觀察
    ，毋須經調查程序，顯然可認為足以動搖原確定之判決者而
    言（最高法院40年度臺抗字第2號判例參照）。且刑事訴訟
    法第420條第1項第6款所謂發見確實之新證據，係指該證據
    於事實審法院判決前已經存在，為法院、當事人所不知，不
    及調查斟酌，至其後始行發見，且就證據本身形式上觀察，
    固不以絕對不須經過調查程序為條件，但必須顯然可認為足
    以動搖原有罪確定判決，而為受判決人無罪、免訴、免刑或
    輕於原判決所認罪名之判決者為限。故受理聲請再審之最後
    事實審法院，應就聲請再審理由之所謂「新證據」，是否具
    備事實審判決前已經存在，為法院、當事人所不知，事後方
    行發見之「嶄新性」，及顯然可認足以動搖原有罪確定判決
    ，應為無罪、免訴、免刑或輕於原判決罪名之「顯然性」二
    要件，加以審查，為判斷應否准予開始再審之準據（最高法
    院93年度臺抗字第98號裁定意旨參照）。
三、本院查：
  (一)卷內所存在之抗告人甲○○入出境資料調閱時間為民國91年
    12月16日12時55分，為姚志壯與吳海燕分別製作第1次與第
    3次筆錄前一節，自其形式上觀察，尚未達足以動搖原有罪
    確定判決，而為抗告人無罪、免訴、免刑或輕於原判決所認
    罪名判決之程度，不符合前揭所稱之新證據。
  (二)聲請人所提出其他證據，於事實審法院判決前已經存在，並
    經原確定判決所加以審酌，且已於原確定判決中敘述其理由
    甚詳，則本件並無聲請人再審意旨所稱有「確實之新證據」
    之情形。復以證據之取捨及事實之認定，均屬事實審法院自
    由判斷之職權，倘其採證認事並未違反證據法則，自不得任
    意指為違法。
  (三)至聲請人所指判決認定事實與論據不符等違誤情形，無一符
    合前述法律規定得為聲請再審理由之要件。
    揆諸上開說明，本件再審聲請人所為再審之聲請，不符合刑
    事訴訟法第420條之規定之事由，聲請人執前詞聲請再審，
    為無理由，自應駁回其再審之聲請。
四、據上論斷，應依刑事訴訟法第434條第1項裁定如主文。
中　　華　　民　　國　　96    年　  10    月    30    日
            刑事第四庭    審判長法　官  洪  耀  宗
                                法　官  江  德  千
                                法　官  劉  登  俊
上列正本證明與原本無異。
如不服本裁定，應於裁定送達後五日內向本院提出抗告書狀（須
附繕本）。
                                書記官  粘  銘  環
中　　華　　民　　國　　96　　年　　10　　月　　31　　日
